臺灣高等法院刑事判決　　　　　　　　　　　　　九十三年度上訴字第一二七五號
　　上　訴　人
　　即　自訴人　乙○○
　　被　　　告　庚○○
　　　　　　　　戊○○○
　　　　　　　　甲○○
　　　　　　　　己○○
　　　　　　　　丁○○
　　　　　　　　丙○○
右上訴人因自訴被告瀆職案件，不服臺灣臺北地方法院九十三年度自字第六一號，中
華民國九十三年三月二十九日第一審判決，提起上訴，本院判決如左：
    主  文
上訴駁回。
    理  由
一、上訴人即自訴人上訴意旨略謂：(一)、刑事訴訟法第三百十九條第二項之規定，違
    背憲法第十六條及「奠定社會安寧」條文，係無效惡法，原審援引無效惡法，所
    為之不受理判決，係屬不當；(二)、被告六人犯瀆職事證明確，為此提起本件上訴
    等語。
二、按自訴之提起，應委任律師行之，又自訴人未委任代理人，法院應定期間以裁定
    命其委任代理人；逾期仍不委任者，應諭知不受理之判決，並得不經言詞辯論為
    之，刑事訴訟法第三百十九條第二項、第三百二十九條第二項、第三百零七條分
    別定有明文。次按司法資源有限，如何使用，允宜合理分配之；有鑑於自訴人常
    未具備法律之專業知識，每因誤解法律或任意將機關首長及相關官員一併列為被
    告，而提起自訴，不僅增加法院負擔，影響裁判品質，尤足令被告深受不必要之
    訟累，基此，九十二年二月六日修正公布之現行刑事訴訟法第三百十九條，就自
    訴改採強制委任律師為代理人制度，至未委任律師為代理人者，則可利用公訴制
    度，由檢察官代表國家進行刑事訴訟程序，此亦檢察官職責之所在，並無違憲法
    保障人民訴訟權之旨，合先敘明。
三、經查，自訴人乙○○於原審提起自訴時並未依法委任律師為代理人，起訴程式顯
    有未備，經原審於九十三年三月十五日裁定命其於五日內補正上開欠缺，該裁定
    業於同年月十九日送達於自訴人本人收受，此有送達證書附卷（原審卷第十頁）
    足憑，自訴人逾期未補正，原審依刑事訴訟法第三百二十九條第二項、第三百四
    十三條、第三百零七條之規定，不經言詞辯論諭知自訴不受理，揆諸前揭說明，
    經核並無違誤，自訴人據以上訴指摘原判決不當，自難認有理由，應予駁回。爰
    不經言詞辯論為之。
四、又犯罪之被害人得提起自訴，刑事訴訟法第三百十九條第一項前段固定有明文，
    但此所謂被害人，係指犯罪之直接被害人而言。易言之，提起自訴之人，其法益
    係由於犯罪行為直接受其侵害，始克相當，倘非直接被害人，自不得提起自訴。
    本件自訴人雖自訴被告庚○○、歐陽漢青、甲○○、己○○、丁○○、丙○○，
    涉犯刑法第一百二十五條之罪，惟按刑法第一百二十五條之瀆職罪，所保護者係
    國家法益，縱公務員濫權追訴處罰，於個人權益不無影響，但該等犯罪之直接受
    害者究為國家並非個人，個人不能認係犯罪之直接被害人，依法即不得提起自訴
    。從而，本件自訴人並非犯罪之直接被害人，其提起自訴，亦於法無據，併予說
    明。
據上論斷，應依刑事訴訟法第三百六十八條，第三百七十二條判決如主文。
中　　　華　　　民　　　國　　九十三　　年　　　六　　　月　　　二　　　日
                              臺灣高等法院刑事第三庭
                                  審判長法  官  張  連  財
                                        法  官  張  傳  栗
                                        法  官  黃  金  富
右正本證明與原本無異。
如不服本判決，應於收受送達後十日內向本院提出上訴書狀，其未敘述上訴之理由者
並得於提起上訴後十日內向本院補提理由書（均須按他造當事人之人數附繕本）。
                                        書記官  江  采  廷
中　　　華　　　民　　　國　　九十三　　年　　　六　　　月　　　三　　　日
